【裁判字號】    88,訴,1937
【裁判日期】    890425
【裁判案由】    誣告等
【裁判全文】
臺灣板橋地方法院刑事判決                        八十八年度訴字第一九三七號
    公  訴  人  臺灣板橋地方法院檢察署檢察官
    被      告  丙○○
右列被告因誣告等案件，經檢察官提起公訴（八十八年度偵字第一九六五一號）及移
送併辦（八十八年度偵字第二五○四一號），本院判決如左：
    主  文
丙○○連續意圖他人受刑事處分，而使用偽造之證據，處有期徒刑捌月，緩刑肆年。
    事  實
一、丙○○前任職於空軍連輔導長期間，遭連長甲○○上尉檢舉而受處分，亟思報復
    ，其意圖使甲○○受懲戒處分，偽造署名「空軍上尉軍官甲○○」，致函李登輝
    總統，批評謾罵其於競選第八任總統期間不顧人民安危、出言挑釁中共、與黑金
    掛勾等，並因此涉犯誣告罪，經軍法機關判處有期徒刑七月，並於民國（下同）
    八十五年十一月十七日執行完畢（尚不構成累犯）。詎丙○○出監後，對受刑之
    事無法釋懷，遂與其胞弟乙○○（另由軍法機關調查審理）共同另行萌生使甲○○受懲戒處分之意圖，並基於概括犯意，自八十六年三月間某日起至八十七年十
    一月間某日止，在臺北縣三重市○○路一一○巷二號二樓住處，由丙○○偽以甲○○名義草擬書信內容，交與乙○○以電腦繕打內容及信封後，再由丙○○在臺
    北縣市郵筒投寄，共計寄發與李登輝總統二封、當時空軍總司令黃顯榮一封，內
    容係謾罵國家元首李登輝總統之詞；寄交中共國家主席江澤民二封，內容為臺灣
    政治情勢、社會輿情之分析；又以「ＢＥＩＪＵＮ」（北京）名義寄發信函予甲○○，嘉勉甲○○為中共蒐集軍事情報，足以生損害於甲○○。
二、案經法務部調查局臺北市調查處移請臺灣板橋地方法院檢察署檢察官偵查起訴及
    移送併辦。
    理  由
一、右揭事實，迭據被告丙○○於偵審中坦承不諱，核與共犯乙○○於偵審中證述情
    節相符，復有被害人甲○○指訴，及共犯乙○○自白書影本、與冒用被害人甲○○名義寄發之信函、信封及以「ＢＥＩＪＵＮ」名寄發與被害人甲○○之信函在
    卷可稽，是被告前開不利於己之自白，應與事實相符。雖被告於本院調查改稱：
    冒被害人甲○○名義寄發與當時空軍總司令黃顯榮三封信函云云，惟此與被告於
    偵查中之自白與扣案信函相悖，且因時距行為時較久，記憶糊模，故應以被告於
    偵查中之供述，較為可採。事證明確，被告犯行洵堪認定。
二、按被告偽以被害人甲○○名義寄發予國家元首李登輝總統及當時空軍總司令黃顯
    榮批評謾罵李登輝總統之信函、並寄交中共國家主席江澤民分析臺灣政治情勢、
    社會輿情、復以「ＢＥＩＪＵＮ」為名偽寄被害人甲○○勳勉被害人甲○○為中
    共蒐集軍事情報之犯行，核其所為，係犯刑法第一百六十九條第二項、第一項之
    使用偽造證據罪，及刑法第二百十六條、第二百十條之行使偽造私文書罪。其先
    後多次行使偽造私文書及使用偽造證據犯行，時間緊接，所犯係分屬構成要件相
    同之罪，顯皆係基於概括犯意反覆為之，應分別論以連續犯之裁判上一罪，並均
    加重其刑。又被告偽造被害人甲○○署名之行為，係偽造私文書之部分行為；而
    偽造私文書之低度行為，復為行使偽造私文書之高度行所吸收；且偽造證據之低
    度行為，亦應為使用偽造證據之高度行為所吸收，均不另論罪。再被告所為上開
    連續行使偽造私文書罪及連續使用偽造證據罪之間，有方法結果之牽連關係，應
    從一較重之連續使用偽造證據罪處斷。再被告與其胞弟乙○○所為上開連續使用
    偽造證據罪與連續行使偽造私文書罪，有犯意聯絡及行為分擔，應認係共同正犯
    。公訴人雖認被告所為上開使用偽證據之犯行，係為使被害人甲○○受懲戒處分
    ，惟依被告冒名寄發信函之內容，有使被害人甲○○受刑事處分之虞（誹謗罪或
    洩漏機密罪），足見被告犯罪之意圖，應是使被害人甲○○受刑事處分，而非受
    懲戒處分。爰審酌被告犯罪動機、目的、手段、對被害人及國家所造成之危害，
    及其犯罪後坦承犯行等一切情狀，量處如主文所示之刑，以示懲儆。末按被告前
    未曾受有期徒刑以上刑之宣告，此有臺灣高等法院檢察署刑案紀錄簡覆表一件在
    卷足憑，其因一時失慮，偶罹刑典，事後已坦承犯行，深具悔意，經此刑之宣告
    後，應知警惕而無再犯之虞，本院因認暫不執行其刑為當，予以宣告緩刑四年，
    以啟自新。至扣案之信封、信函因己寄發他人，非屬被告所有之物，故不另為沒
    收之諭知，附此敘明。
據上論斷，應依刑事訴訟法第二百九十九條第一項前段，刑法第二十八條、第五十六
條、第一百六十九條、第二百十六條、第二百十條、第五十五條、第七十四條第一款
，判決如主文。
本案經檢察官鄧媛到庭執行職務
中    華    民    國      八十九      年      四      月    二十五    日
                                      臺灣板橋地方法院刑事第二庭
                                          法  官  高    玉    舜
右正本證明與原本無異。
如不服本判決，應於判決送達後十日內，向本院提出上訴狀。
                                          書記官  田    寶    駿
中    華    民    國      八十九      年      四      月    二十六    日
附錄本案論罪科刑法條全文：
刑法第一百六十九條
意圖他人受刑事或懲戒處分，向該管公務員誣告者，處七年以下有期徒刑。
意圖他人受刑事或懲戒處分，而偽造、變造證據或使用偽造變之證據者亦同。
刑法第二百十條
偽造、變造私文書，足以生損害於公眾或他人者，處五年以下有期徒刑。
刑法第二百十六條
行使第二百十條至第二百十五條之文書者，依偽造、變造文書或登載不實事項或使登
載不實事項之規定處斷。


司法院資訊處製作；財團法人民間司法改革基金會備份。
